【裁判字號】    89,易,1412
【裁判日期】    900731
【裁判案由】    詐欺
【裁判全文】
臺灣臺南地方法院刑事判決                        八十九年度易字第一四一二號
    公  訴  人  臺灣台南地方法院檢察署檢察官
    被      告  乙○○
右列被告因詐欺案件，經檢察官提起公訴 (八十八年度偵字第一二三三一號)，本院
判決如左：
    主  文
乙○○連續意圖為自己不法之所有，以詐術使人將本人之物交付，處有期徒刑陸月，
如易科罰金，以參佰元折算壹日。
    事  實
一、乙○○於擔任佳晉建設有限公司（以下簡稱佳晉公司）負責人時，明知該公司財
    務不佳，經營上已陷支付困難，竟意圖為自己不法之所有，基於概括犯意，先後
    於八十七年十一月間、八十八年一月間，向其晉股份有限公司（以下簡稱其晉公
    司），訂購金額合計新台幣（以下同）六十七萬三千四百三十元之磁磚數批，並
    先後於八十七年十二月十一日、八十八年一月十一日簽發以佳晉公司為發票人，
    發票日各為八十八年二月十日、八十八年三月二十日，票面金額分別為十九萬五
    千五百元、四十二萬九千六百元之支票二紙，用以支付貨款，（另四萬八千三百
    三十元之貨款則未給付），致其晉公司不疑有他，於八十七年十一月十一日止至
    八十八年一月二十二日止，先後依其所訂，送貨至台南縣佳里鎮佳晉公司之「佳
    里興」工地，詎佳晉公司上述支票二紙，經屆期提示，竟因存款不足，遭拒絕付
    款，其晉公司乃多次向乙○○催討，乙○○遂應其晉公司之要求，另行簽發本票
    三紙予其晉公司以為擔保，詎上開本票屆期亦均未獲付款，其晉公司追索無著，
    始知受騙。
二、案經其晉公司告訴台灣台南地方法院檢察署檢察官偵查起訴。
    理  由
一、訊據被告乙○○固坦承於前揭時地連續二次向告訴人其晉公司訂購磁磚，嗣交付
    上開支票二紙，屆期提示均未兌現，另行簽發之本票三紙，屆期亦未獲付款之事
    實，惟矢口否認涉有上開詐欺罪嫌，辯稱：原本預計於八十七年間以「佳里興」
    之案場向中華商業銀行永康分行申請建築融資六百萬元，因中華商業銀行總行嗣
    未同意核發，致佳晉公司資金調度發生困難；另案外人甲○○曾應允要幫伊支付
    工程款，但嗣後甲○○並未給付，所以才無法支付貨款予其晉公司，並非故意詐
    欺其晉公司云云。經查：(1)前揭事實，業據告訴人其晉公司代表人戊○○、代理
    人丁○○於偵查及本院調查、審理中指訴歷歷，並提出契約書一紙、出貨單九紙
    、送貨通知單五紙請款單四紙、支票及退票理由單各二紙、本票三紙附卷為憑。
    (2)且查，佳晉公司於中國國際商業銀行東台南分行帳號為0000000000
    0號之支票帳戶，係於八十七年十二月十一日開戶，領票二十五張，迄八十九年
    七月十三日止領票全數未回籠，並於八十八年一月二十九日列為拒絕往來戶，有
    該行八十九年七月十三日（八十九）東成字第００九０號函文一份附卷可稽，又
    佳晉公司於中華商業銀行永康分行０二七—二０—０００三０七—八—００號之
    支票帳戶，於八十七年十一月十日起即已出現存款不足，大量退票之情形，並即
    於八十八年一月三十日經列為拒絕往來戶等情，亦有中華商業銀行永康分行八十
    九年七月十三日八九中銀永字第００二０號函在卷可據，足見被告早於八十七年
    十一月間起，即已陷於資金困難及週轉不靈之窘況無疑。(3)且經本院訊之被告以
    ：「開給其晉公司的支票分別是八十七年十二月十一日、八十八年一月交給他們
    ，當時是否有把握付款？」，被告答以：「當時我已沒能力付款，‧‧因為我自
    己的票已經維持不住」等語（詳本院九十年七月二十四日審判筆錄），被告雖辯
    稱原本甲○○答應要幫伊付款云云。然被告於本院審理時供稱：「當時有部分的
    廠商工程款是甲○○開他的支票給付，我當時有擔心如果是我自己開票，他會不
    付錢，因為我自己的票已經維持不住，給其晉公司的支票他不願意開」等語，倘
    如被告所稱：案外人甲○○均開立其個人支票以支付佳晉公司之工程款等語屬實
    ，則甲○○既不願開立個人支票付款予其晉公司，顯然不願意負擔此部分之債務
    ，從而，被告辯稱甲○○願幫伊支付貨款予佳晉公司云云，顯不足採。(4)被告另
    以因「佳里興」案場之建築融資未核發，致佳晉公司資金調度發生困難等語置辯
    ，然被告於本院調查時自承：佳里興工程之土地融資與建築融資係一起向中華商
    業銀行永康分行申請等語（詳八十九年九月二十一日及九十年五月三十一日訊問
    筆錄），另經本院函詢中華商業銀行永康分行佳晉建設申請土地融資之時間，中
    華商業銀行永康分行回覆：「佳晉建設有限公司於民國八十七年一月二十三日以
    提供土地二筆坐落於台南縣佳里鎮○○段一一八八之三及一一八八之四地號向本
    行申請土地融資及周轉金，該案於民國八十七年四月二十四日經常董會核准，並
    於民國八十七年五月五日撥款」，此有該行八十九年十一月九日中銀永字第八九
    ０三六號函在卷可佐。復參以證人即曾經手佳晉公司向中華商業銀行申請土地融
    資及建築融資之中華商業銀行永康分行前經理丙○○到庭證稱：「（問：本件自
    被告向貴分行申請建築融資至總行答覆不同意核發建築融資，歷經多久的時間？
    ）最長一個月」等語（詳本院九十年五月三十一日訊問筆錄），可知，中華商業
    銀行建築融資未核發導致佳晉公司資金調度有困難之時間點應係八十七年五、六
    月間，而本件佳晉公司與其晉公司交易之時間卻在八十七年十一月至八十八年一
    月，此適足證被告於訂貨之前確已陷於資金之嚴重困難，應無可疑。從而，被告
    所辯均係卸責之詞，不足採信。本件被告以隱瞞無資力之詐欺方法，致告訴人陷
    於錯誤而交付財物之詐欺犯行，洵堪認定，應依法論科。
二、核被告所為，係犯刑法第三百三十九條第一項詐欺取財罪。被告前後多次犯行，
    時間緊接，手法相同，且均觸犯構成要件同一之罪名，顯係基於概括犯意反覆為
    之，應依連續犯以一罪論，並依法加重其刑。爰審酌被告素行、犯罪之動機、目
    的、手段、犯罪所生之損害、犯罪後迄本院辯論終結前業已清償部分貨款（尚積
    欠四十一萬三千七百三十元）及犯罪後態度等一切情狀，量處如主文所示之刑，
    並諭知易科罰金之折算標準，以資懲儆。
據上論斷，應依刑事訴訟法第二百九十九條第一項前段、刑法第五十六條、第三百三
十九條第一項、第四十一條第一項前段、罰金罰鍰提高標準條例第一條前段、第二條
，判決如主文。
本案經檢察官陳昆廷到庭執行職務。
中      華      民      國    九十      年      七      月    三十一    日
                                  臺灣台南地方法院刑事第一庭
                                          法  官  鄭  燕  璘
右正本證明與原本無異。
如不服本判決，應於判決送達後十日內，向本院提出上訴狀。（應附繕本）
                                          書記官  田  富  蓉
中      華      民      國    九十      年      七      月    三十一    日
附錄本案論罪科刑法條全文：
刑法第三百三十九條第一項
  意圖為自己或第三人不法之所有，以詐術使人將本人或第三人之物交付者，處五年
  以下有期徒刑、拘役或科或併科一千元以下罰金。


司法院資訊處製作；財團法人民間司法改革基金會備份。
